臺灣高等法院臺中分院民事判決
109年度上易字第653號
上  訴  人  玖瓏土地開發有限公司

法定代理人  林世寶  
訴訟代理人  朱昭勳律師
被上訴人    黃顯能  

訴訟代理人  陳國華律師
            林克彥律師
上列當事人間請求損害賠償事件，上訴人對於中華民國109年9月
10日臺灣苗栗地方法院109年度訴字第10號第一審判決提起上訴
，本院於110年6月23日言詞辯論終結，判決如下：
    主  文
上訴駁回。
第二審訴訟費用由上訴人負擔。
    事實及理由
一、本件上訴人主張：訴外人萬○○欲以新臺幣（下同）4,600 萬
    元購買被上訴人所有坐落苗栗縣○○鎮○○段0000○00○0000○00
    地號土地及其上同段407建號即門牌號碼苗栗縣○○路○段00號
    建物（下合稱系爭房地），並委由伊以要約書（下稱系爭要
    約書）向被上訴人詢問出售意願。伊將系爭要約書交付予訴
    外人陳○○，由陳○○轉交予訴外人黃○○，再由黃○○轉交予被上
    訴人。被上訴人於民國108年8月10日在系爭要約書簽名同意
    以4,600 萬元出售系爭房地，惟其事後違約將系爭房地出售
    予他人，依系爭要約書第伍條之約定，被上訴人自應給付伊
    買賣總價3%即138萬元之損害賠償。爰依系爭要約書第伍條
    之約定，求為命被上訴人如數給付及加計法定遲延利息之判
    決。
二、被上訴人則以：伊拿到之系爭要約書上第貳條承諾期限之日
    期並無塗改，且伊告知訴外人黃○○應於系爭要約書成立後1
    日內簽定買賣契約，且簽約地點應在伊指定位於苗栗竹南之
    代書事務所（下稱竹南事務所），已視為拒絕萬○○之要約，
    而為新要約，然萬○○對新要約未予正面回應，伊不受系爭要
    約書拘束。縱系爭要約書成立，雙方亦因簽約地點未達共識
    而未成立買賣契約等語，資為抗辯。
三、原審判決駁回上訴人之請求，上訴人提起上訴，聲明：㈠原
    判決廢棄。㈡被上訴人應給付上訴人138萬元，及自起訴狀繕
    本送達翌日起至清償日止，按週年利率5%計算之利息。被上
    訴人則答辯聲明：上訴駁回。
四、得心證之理由：
　㈠系爭要約書第貳條在日期之前的數字經人塗去，並手寫12於
    塗改處上方，再簽「林世寶」3字於側，有系爭要約書可憑
    （見原審卷23頁）。被上訴人雖辯稱其拿到之系爭要約書上
    第貳條之日期並無塗改云云，然證人萬○○證稱：伊於108年8
    月9日在系爭要約書上簽名，系爭要約書第貳條文字是伊授
    權上訴人法定代理人林世寶寫的，因為「12」的數字連在一
    起，林世寶才塗改並簽名其上，當時被上訴人還未簽名等語
    （見本院卷86-87頁），且證人林世寶證稱：伊原本要寫12
    ，結果寫太近了，1和2連在一起，伊就塗改，並在旁邊簽名
    等語（見本院卷262頁），證人陳○○證稱：系爭要約書是林
    世寶拿給伊，伊再拿給黃○○給被上訴人簽約，伊注意到日期
    有塗改，伊問林世寶，他說他筆誤寫錯，伊拿系爭要約書給
    黃○○時就有塗改了等語（見本院卷268頁），復參以系爭要
    約書中，林世寶塗改後手寫「12」及簽名之位置在第壹條「
    甲方其他要約條件」欄位內，且將原本第壹條手寫條件內容
    從中切斷，形成「…地主要配合12林世寶申請建照相關資料
    」之排列方式，顯見林世寶先塗改第貳條日期後，再寫第壹
    條之內容，而第壹條之要約條件係萬○○向被上訴人提出要約
    之重要內容，自無可能在被上訴人簽名後再填寫之理，且被
    上訴人亦未抗辯第壹條內容也是其簽名後所填，堪認林世寶
    塗改日期時點確實在被上訴人簽名之前，被上訴人前揭置辯
    ，即無可採。
  ㈡按要約定有承諾期限者，非於其期限內為承諾，失其拘束力
    ，民法第158條定有明文。查萬○○欲以4,600 萬元購買系爭
    房地，並委由上訴人以系爭要約書向被上訴人詢問出售意願
    ，而系爭要約書第貳條記載：「甲方（即萬○○）之要約期間
    自即時起至民國108年8月12日24時為止」，且該條日期之塗
    改係在被上訴人簽名之前，是萬○○向被上訴人約定之承諾期
    限確為108年8月12日，堪以認定。又證人林世寶證稱：伊於
    108年8月9日打LINE電話給陳○○，請他至竹北拿系爭要約書
    ，同年月10日陳○○用LINE傳被上訴人回簽之系爭要約書等語
    （見本院卷267頁），證人陳○○證稱：伊拿到要書當天拿過
    去給黃○○，由黃○○交給被上訴人親簽再退回給伊等語（見本
    院卷271頁），證人萬○○證稱：林世寶於108年8月10日回覆
    被上訴人已簽名同意要賣給伊等語（見本院卷88頁），參以
    陳○○用LINE傳被上訴人回簽系爭要約書時間為108年8月10日
    ，有LINE截圖可憑（見本院卷513頁），足見被上訴人於108
    年8月10日在系爭要約書勾選同意出售並簽名，並將此意思
    表示委由黃○○傳達予陳○○，再由陳○○轉傳予林世寶，林世寶
    傳至萬○○而到達生效，並未逾系爭要約書約定之承諾期限。
　㈢被上訴人辯稱：伊告知黃○○系爭要約書成立後應於1日內簽定
    買賣契約，並同時告知簽約地點應於竹南事務所云云，然為
    上訴人否認。據證人黃○○證稱：被上訴人在回簽系爭要約書
    時有說有效期限，但特定在竹南簽約並不是在拿回系爭要約
    書當天，伊對有效期限多久已沒有印象，被上訴人在簽約時
    有口頭跟伊說有押期限，好像3天的樣子，但伊不確定他寫
    在那裡，因為伊認為他們在看完系爭要約書之後，他們就會
    在上面應該有註明還是什麼的，伊只是把系爭要約書拿給被
    上訴人簽，簽完伊再拿給陳○○等語（見本院卷276、277頁）
    ，又證稱：伊在原審證稱當初簽約時候就有1天的要約時間
    屬實等語（見本院卷278頁），復證稱：被上訴人提出承諾
    期限1天是什麼意思，伊不清楚，伊印象中有把1天期限告訴
    陳○○，陳○○沒有反應，在伊認知是制式的，上面有寫日期，
    伊就拿去給被上訴人簽，被上訴人說要押日期，伊從來不知
    道押日期是什麼意思，伊就拿去給陳○○等語（見本院卷280
    、281頁），則證人黃○○對被上訴人在簽立系爭要約書時所
    約定之期限究為3天或1天，證詞前後不一，已難認屬實，且
    證人黃○○既不明白被上訴人所稱期限為何意，如何能將被上
    訴人之真意傳達予陳○○，故證人陳○○證稱：黃○○沒有特定簽
    約時間，沒有聽黃○○說被上訴人給要約時間只有1天等語（
    見本院卷269、271頁），堪信為真。另依上訴人提出陳○○與
    林世寶LINE對話紀錄，陳○○於108年8月11日將竹南事務所之
    Google查詢頁面傳給林世寶（見本院卷185頁），且證人陳○
    ○證稱：被上訴人透過黃○○交回系爭要約書時，沒有特定簽
    約地點等語（見本院卷269頁），亦與黃○○前揭特定在竹南
    簽約並不是在拿回系爭要約書當天之證詞相符，足見黃○○並
    未於108年8月10日向陳○○傳達被上訴人要在竹南事務所簽立
    買賣契約之意。從而，縱被上訴人有約定簽立買賣契約期限
    及地點之意，然因黃○○並未將被上訴人正確之意傳達予陳○○
    知悉，且被上訴人在非對話之意思表示中，未於系爭要約書
    記載簽立買賣契約期限及地點，而係委由黃○○傳達，自應承
    受黃○○傳達不力之不利益，難謂被上訴人限制簽立買賣契約
    期限、地點之意思表示有到達萬○○而生效，自不得認被上訴
    人已將萬○○要約限制或為其他變更，無從視為被上訴人拒絕
    原要約而為新要約，被上訴人仍應受原要約之拘束。
　㈣按契約有預約與本約之分，兩者異其性質及效力，預約權利
    人僅得請求對方履行訂立本約之義務，不得逕依預定之本約
    內容請求履行，又買賣預約，非不得就標的物及價金之範圍
    先為擬定，作為將來訂立本約之張本，但不能因此即認買賣
    本約業已成立（最高法院61年台上字第964號民事判例意旨
    參照）。查系爭要約書記載「房地承購總金額為新臺幣肆仟
    陸佰萬元整」，又其第壹條約定：「甲方其他要約條件：現
    況交地交屋，以上價金不包含仲介服務費用，買方不付仲介
    服務費用，地主要配合申請建照相關資料」、第參條約定：
    「本要約書經賣方簽（章）並通知到達買方時，要約始成立
    生效，雙方應履行簽立本約之一切義務」（見原審卷23頁）
    ，是系爭要約書之效力僅為萬○○與被上訴人成立買賣預約，
    雙方依系爭要約書所載之條件與內容，作為將來訂立買賣本
    約之張本，惟預約與本約究非同一，其內容未必盡同，通常
    均由當事人就預約所擬定之範圍進行商議，於獲得具體之結
    論後，再據以訂立本約。從而，萬○○與被上訴人依系爭要約
    書須再行簽立買賣本約，具體內容仍應由雙方再行協議，故
    系爭房地之買賣契約尚未成立，要不得謂被上訴人於系爭要
    約書簽名後，即有出售系爭房地予萬○○之義務。
　㈤當事人互相表示意思一致者，無論其為明示或默示，契約即
    為成立。當事人對於必要之點，意思一致，而對於非必要之
    點，未經表示意思者，推定其契約為成立，關於該非必要之
    點，當事人意思不一致時，法院應依其事件之性質定之。民
    法第153 條定有明文。所謂「必要之點」，通常固指契約之
    要素，但對於契約之常素或偶素，當事人之意思如特別注重
    時，該常素或偶素亦可成為必要之點。倘當事人已視該常素
    或偶素為契約必要之點，而有所表示，其意思表示又不一致
    時，即難謂契約已成立（最高法院109年度台上字第67號判
    決意旨參照）。查黃○○曾於108年8月11日向陳○○稱：「他（
    被上訴人）是說資料都在頭份方代書這能夠下來簽嗎？」，
    陳○○則回：「不行啊」、「在竹北」，有兩人之LINE對話紀
    錄可憑（見本院卷487頁），已堪認定買賣雙方就簽約地點
    已有爭執，且證人陳○○證稱：原來買方是希望到竹北簽約，
    所以透過黃○○跟被上訴人去溝通，說可不可以在星期五（8
    月16日）早上10點到竹北簽約，後來黃顯能說他有事，時間
    他可以，但要求地點要到苗栗簽約，所以為了這個事情吵來
    吵去等語（見本院卷270頁），足見買賣雙方對簽約地點爭
    執劇烈，揆諸前揭判決意旨，簽約地點即成為買賣契約之必
    要之點，須待買賣雙方意思一致，買賣契約方為成立。
　㈥萬○○雖證稱：伊於星期一或星期二（按8月12日或13日）就答
    應去竹南簽約了等語（見本院卷91頁），林世寶則證稱：8
    月13日下午2點至4點多，才確定萬○○要去竹南簽約等語（見
    本院卷265頁），然依林世寶與陳○○間之LINE對話紀錄，陳○
    ○8月13日13時37分傳：「黃先生要求要到竹南簽約，因為他
    所有資料都在方代書那，你跟買方說明好嗎？」，足見至8
    月13日13時37分之時點，萬○○尚未同意以竹南為簽約地；之
    後林世寶與陳○○於同日14時37分、15時44分通話兩次，陳○○
    於15時53分再傳「時間通知了，對方說OK」，之後兩人又於
    16時10分、16時16分、18時28分通話3次（見本院卷193、20
    3、331、333頁），且陳○○證稱：伊要求林世寶向買方說明
    （即本院卷193頁LINE對話紀錄），後來林世寶說萬○○有事
    情，沒有辦法去竹南，還是要在竹北簽約等語（見本院卷27
    3頁），又證稱：時間OK（即本院卷203頁LINE對話紀錄），
    就是說簽約時間沒有問題，之後伊跟林世寶通了3次電話，
    是在講地點問題，林世寶請伊協調看可不可以改到竹北，後
    來伊有跟黃○○說明買方因為有事情，沒有辦法到竹南簽約，
    請地主到竹北簽等語（見本院卷274頁），足見上開通話並
    非林世寶告知陳○○萬○○同意在竹南簽約，買賣雙方於8月13
    日僅有簽約時間達成合致，簽約地點仍未取得共識。況陳○○
    證稱：是約定簽約前一天（8月15日）晚上8點多時，萬○○、
    林世寶還有伊在新竹市超商就簽約地點做協調，後來萬○○同
    意說要去竹南簽約等語（見本院卷270頁），則如萬○○已於8
    月13日同意至竹南簽約，陳○○又何須於8月15日協調萬○○再
    次同意至竹南簽約：且陳○○復證稱：在去超商前，萬○○從來
    沒有同意要去竹南簽約等語（見本院卷274頁），是上訴人
    主張萬○○已於8月13日同意至竹南簽約云云，顯非可採。至
    黃○○證稱：買方於LINE通話有口頭約定到竹南簽約云云（見
    本院卷280頁），惟無明確時間，又與前揭陳○○證詞與LINE
    對話紀錄不符，自無可採。
　㈦依陳○○前揭證詞，萬○○於8月13日仍不同意至竹南簽約，且陳
    ○○將此事告知黃○○。又依黃○○與被上訴人之LINE對話紀錄，
    黃○○於8月13日13時46分傳「買方說一定要竹北簽不然就算
    了」，又於14時56分傳「對方不肯下來簽約就不賣已收到」
    （見本院卷197頁），足見被上訴人已於8月13日14時56分表
    示簽約地點未合致而拒絕與萬○○簽約之意。復參以陳○○與林
    世寶之LINE對話紀錄，陳○○於8月14日16時40分、41分傳「
    不用忙活了，地主不賣了」、「他不賣了」予林世寶（見本
    院卷203頁），故被上訴人拒絕出售系爭房地之意思表示至
    遲於上開時點到達買方，在萬○○於8月15日同意至竹南簽約
    前，是被上訴人係在簽約地點未合致前取消簽立買賣契約，
    自堪認定。
　㈧系爭要約書第伍條約定：「違約賠償：本要約成立生效後，
    買方或賣方如有一方違反本要約書內容而不履行簽立本要約
    書之義務時，應支付乙方買賣總價款3%的損害賠償金額」（
    見原審卷23頁）。查系爭要約書中並未約定簽立買賣契約地
    點，被上訴人以簽約地點不合致而不履行簽立買賣契約義務
    ，難認違反系爭要約書內容，是上訴人以系爭要約書第伍條
    請求被上訴人賠償買賣總價款3%之金額，要屬無據。上訴人
    雖主張係因他人出價每坪多1,000元，故被上訴人才不願與
    萬○○簽約云云，惟被上訴人拒絕出售系爭房地時點，雙方並
    未就簽約地點達成合致，被上訴人自可拒絕簽立買賣契約，
    且被上訴人在此之前從未對買方表示他人出價較高而拒絕簽
    約，僅於8月14日19時7分始傳「而且我價格賣比較高，為什
    麼不賣」予黃○○（見本院卷215頁），此時點係被上訴人拒
    絕出售系爭房地意思表示到達買方之後，益見被上訴人於拒
    絕簽約時並未以他人出價較高為由，上訴人自不得以此主張
    被上訴人違反系爭要約書內容。
五、綜上所述，上訴人依系爭要約書第伍條之約定，請求被上訴
    人給付上訴人138萬元，及自起訴狀繕本送達翌日起至清償
    日止，按週年利率5%計算之利息，為無理由，不應准許。原
    審為上訴人敗訴之判決，理由雖有不同，結論則無二致，仍
    應予維持。上訴意旨指摘原審判決此部分不當，求予廢棄改
    判，為無理由，應駁回其上訴。
六、兩造其餘之攻擊或防禦方法及所用之證據，經本院斟酌後，
    認為均不足以影響本判決之結果，爰不逐一論列，均併此敘
    明。
據上論結，本件上訴為無理由，依民事訴訟法第449條第2項、第
78條，判決如主文。  
中　　華　　民　　國　　110 　年　　7 　　月　　7 　　日
                          民事第八庭
                              審判長法  官  杭起鶴
                                    法  官  吳國聖
                                    法  官  黃裕仁
正本係照原本作成。
不得上訴。
                                    書記官  王麗珍
中　　華　　民　　國　　110 　年　　7 　　月　　7 　　日